臺灣板橋地方法院刑事判決　　　　　　　　　　　　　　九十一年度簡上字第三號
　　上　訴　人　乙○○
　　即　被　告
右列上訴人因竊盜案件，不服本院三重簡易庭九十年度重簡字第一０七一號，中華民
國九十年十一月七日第一審判決（聲請簡易判決處刑案號：九十年度偵字第一０二八
七號），提起上訴，本院管轄之第二審合議庭判決如左：
    主  文
上訴駁回。
    事  實
一、乙○○意圖為自己不法之所有，於民國九十年六月十日十四時三十分許，在台北
    縣三重市○○路○段六０九巷十號地下一樓家樂福大賣場內，竊取家福股份有限
    公司所有置於賣場中之文具區貨架上之鋼珠筆十二支、修正液六瓶【計價值新臺
    幣（下同）六百九十元】，得手後將竊得之鋼珠筆、修正液分別藏置於左側外套
    口袋及褲子口袋內，正欲離去之際，為該公司工作人員發覺有異，報警當場查獲
    。
二、案經台北縣政府警察局三重分局報請臺灣板橋地方法院檢察署檢察官偵查後聲請
    簡易判決處刑。
    理  由
一、訊據被告乙○○矢口否認有何竊盜犯行，辯稱：伊因右手殘疾，前往右揭賣場時
    ，將擬購買之修正液置於上衣左側口袋；鋼珠筆則置於褲子口袋中，本欲另購買
    水餃，發覺伊未攜帶家樂福賣場之出入證，該處賣場若無出入證，無法購買物品
    ，於是未拿取水餃，而由收銀台左側出口出去，擬前往服務台詢問並辦理證件之
    手續，不料即遭賣場職員攔下，又因伊為瘖啞人，與賣場職員溝通不良，故遭人
    誤為竊賊。當日伊尚攜帶八千元，但因賣場中某位女性職員告知要罰八千元，於
    是不敢將金錢拿出示人，以表示伊有錢支付價金，並無偷竊之必要，且因於警員
    調查時無通譯人員在場，以致賣場職員及警員均無法瞭解伊之原意，故遭人誤解
    云云。
    (1)經查，被告於前開賣場文具區拿取鋼珠筆、修正液，並將之分別置於上衣及褲
      子口袋內，並逕自走出收銀台左側出口，而未至收銀台結帳付款等情，業據其
      坦承不諱，且依據證人丁○○於警訊中證述：「（該名竊嫌是如何偷竊？竊得
      何物？）乙○○是將所竊得之鋼珠筆六支置於外套口袋內，修正液六瓶是置於
      長褲口袋內，於離開收銀台後未結帳欲離去時，被大賣場工作人員發現有異，
      通知我到場竊嫌自行自口袋取出偷竊物品後，於是報警處理。」等語（見偵查
      卷第八頁正、反面）；復於本院審理時證述：「（當時情形？）當時被告一個
      人在文具區部拿著修正液跟筆放在自己身上，至於放在何處，時間太久不記得
      了。」、「（被告當時在出入口幾次？）我們當時有注意到他拿了筆與修正液
      一邊拿、一邊放在自己身上。我們裡面有巡邏的人員在注意他。」等語（見本
      院九十一年三月二十一日訊問筆錄）明確，足見被告於右揭時地，在賣場文具
      區拿取鋼珠筆、修正液，分別置於上衣及褲子口袋內，並逕自走出收銀台左側
      出口，而未至收銀台結帳付款等情無訛，被告雖右手腕以下殘缺，然其拿取之
      物僅係鋼珠筆十二支及修正液六瓶，體積不大，被告左手尚可持之，又被告雖
      係瘖啞人，由於接觸資訊有所障礙，以致對人情與事理之瞭解略遜於常人，惟
      賣場中之物品若未結帳，即攜出販售區域，易啟人疑竇。而倘於結帳前恰有事
      情待辦，衡情酌理，理應先將欲購買之物置於賣場中之販售區域內或原擺設之
      物架上，俟處理完畢後，再行拿取結帳乙節，在一般人與瘖啞人間並無歧異，
      況被告係四十三年三月一日出生，現年四十八歲，並非涉世未深之人，對前述
      事理之瞭解應非淺薄，對其行為是否易啟爭端？當有所顧慮，被告竟將賣場中
      展售之物品置於所著之衣服內，甚且未結帳付款，逕自走出販售區域，顯與常
      情悖違。
    (2)本件家樂福賣場三重店須有該公司核發之出入證始可結帳購物乙節，雖經證人
      丁○○結證屬實，然據其於本院調查時證稱：「（當時你站在何處？提示被告
      所畫現場圖）我在收銀線旁邊。他當時沒有朝著服務台走。」、「（請到被告
      到辦公室情形？）他當時有手勢表示一些涵意，但我很難理解他的意思。但物
      品是從他身上拿出來的，但他身上完全沒有錢，後來是還是無法溝通。」、「
      （被告有無拉你要去外面比手劃腳說明當時情形？）有。但我們並不知道他的
      意思。」、「（如何確定被告沒有要往服務台走？）服務台是在收銀線那端，
      被告是往不一樣的方向走。當我攔下他時，他的身體是往賣場的出入口走，所
      以我們判斷他是沒有要付錢及往服務台的方向走。他拿的東西並不會很多，拿
      在手就可，可是他是往自己身上放。」等語（見本院九十一年三月二十一日訊
      問筆錄）明確，且參酌其於當庭手繪之現場圖，該賣場之收銀台與服務台係在
      通道之兩側，而賣場之出口則設於收銀台左側方向處，是以顧客由販售區之出
      口出來後，如欲離開賣場者，須左轉而行，反之，擬至服務區洽詢事務時，則
      須右轉而行，兩者行徑方向不同，設被告未攜帶家樂福賣場之出入證，擬補辦
      證件時，應由販售區走出再右轉前往服務台，惟依證人丁○○前述證詞，被告
      由販售區出來後卻擬左轉朝賣場之出口走去，足見被告並無前往服務台補辦證
      件之意思。再者，衡之常情，一般人攜帶金錢購買物品，如遭人指稱竊盜時，
      大抵會將錢財示人以明清白。被告遭家樂福賣場工作人員攔下時，並未出示其
      所攜帶之金錢，以表示其有資力給付價金乙節，業經被告供承在卷，又參之證
      人即承辦本件之警員甲○○於九十一年四月十八日本院調查時證稱：「（被告
      當時在製作筆錄時，有無表示他有錢？）我沒有直接問他身上有無帶錢。」、
      「（當時有無問被告買東西時錢放在何處？）我沒有問，我是告訴他說有無對
      你有利的證據可以提出，他說他只是要到服務台去辦出入證。」、「（當時通
      譯曾小姐有無跟你提到被告身上有錢？）應該是沒有，因為被告所偷的價格不
      會很高。」、「（當時有無檢查被告身上有無別的證件等物？）因為我們去時
      ，偷竊物品已經被拿出來了，所以就沒有就他身上有那些物品，再請他拿出。
      」等語明確，縱然被告經賣場工作人員查問時，因恐懼賣場會對之索討高額之
      賠償金或懲罰金，而不敢出示其所攜帶之錢財，但在警員訊問時，通譯丙○○
      已到場，有警訊筆錄附卷可資參酌，溝通上並無問題，被告在警員調查時，何
      以未出示其錢財，以答辯其無竊盜之意，直至移送檢察官偵查時，始辯稱其攜
      有金錢，前往賣場購物云云，核與常情悖違，職是之故，尚難以被告有金錢在
      身，即推認其並無不法所有之意圖。
    (3)此外，右揭事實另有臺北縣警察局三重分局光明派出所贓物認領保管單一紙、
      贓物照片一幀附卷可稽，綜右所述，被告意圖為自己不法所有而竊取鋼珠筆十
      二支、修正液六瓶，至為灼然，被告前開所辯，顯係避重就詞之詞，殊難採信
      。本件事證已臻明確，被告之犯行，應可認定。
二、查被告意圖為自己不法之所有，而竊取他人之動產，核係犯刑法第三百二十條第
    一項之竊盜罪。原審以被告犯行明確，認被告所為係犯刑法第三百二十條第一項
    之竊盜罪，核無違誤。被告係瘖啞人，右手殘缺，素行非惡，有臺灣高等法院檢
    察署刑案記錄簡覆表一件附卷可稽，因一時貪念，致罹刑章與其行竊之手段、所
    竊財物之價值不高及其犯後否認之態度等一切情狀，原審依刑事訴訟法第四百四
    十九條第一項前段、第四百五十四條第二項、第三百二十條第一項、第四十二條
    第二項、第七十四條第一款、罰金罰鍰提高標準條例第一項前段、第二條，量處
    罰金一千元，並諭知易服勞役之折算標準（以三百元折算一日）及緩刑二年，認
    事用法，核無不合，量刑亦屬妥適。至於，按「瘖啞人之行為，得減輕其刑」、
    「犯罪之情狀可憫恕者，得酌量減輕其刑」，刑法第二十條、第五十九條雖分別
    定有明文，然而，由於啟聰教育已日趨進步，瘖啞人接受教育社會化之可性已較
    昔日為佳，且本件犯罪情狀亦無可憫恕之處，是以原判決未援引前開法文予以減
    刑，尚無違失可指，上訴意旨指摘原判決認事用法有所違誤，求予撤銷改判，為
    無理由，應予駁回。
據上論斷，應依刑事訴訟法四百五十五條之一第一項、第三項、第三百六十八條，判
決如主文。
本案經檢察官游鉦添到庭執行職務。
中      華      民      國      九十一      年      六      月    七    日
                                      臺灣板橋地方法院刑事第四庭
                                          審判長法  官  許仕楓
                                                法  官  游秀雯
                                                法  官  徐福晉
右正本證明與原本無異
本件不得上訴
                                            書記官  陳  慧  儷
中      華      民      國      九十一      年      六      月    七    日
附錄本案論罪科刑法條全文：
中華民國刑法第三百二十條
意圖為自己或第三人不法之所有，而竊取他人之動產者，為竊盜罪，處五年以下有期
徒刑、拘役或五百元以下罰金。
意圖為自己或第三人不法利益，而竊佔他人之不動產者，依前項之規定處斷。
前二項之未遂犯罰之。
